【裁判字號】    96,訴,843
【裁判日期】    970306
【裁判案由】    清償借款
【裁判全文】
臺灣高雄地方法院民事判決               96年度訴字第843號
原      告  第一商業銀行股份有限公司
法定代理人  乙○○
訴訟代理人  丁○○
                      樓
被      告  丙○○
            甲○○
上列當事人間清償借款事件，本院於民國97年2月21日言詞辯論
終結，判決如下：
    主  文
被告丙○○應給付原告如附表一所示之金額、利息及違約金。
原告其餘之訴駁回。
訴訟費用由被告丙○○負擔二分之一，餘由原告負擔。
本判決第一項於原告以新臺幣玖拾玖萬參仟柒佰參拾貳元為被告
丙○○供擔保後，得假執行。被告丙○○於假執行程序實施前，
以新臺幣貳佰玖拾捌萬壹仟壹佰玖拾捌元為原告預供擔保後，得
免為假執行。
原告其餘假執行之聲請駁回。
    事實及理由
一、原告起訴主張：被告丙○○於民國82年6 月18日邀同被告甲
    ○○為連帶保證人，向高雄縣梓官區漁會（下稱梓官區漁會
    ）借款新台幣（下同）6,000,000 元，並約定如附表二所示
    之借款條件，詎被告丙○○未依約清償，經本院85年度執字
    第11246 號強制執行事件，分配受償後，尚有如附表一所示
    金額未為清償。原告奉財政部令承受梓官區漁會之信用部，
    爰依消費借貸及連帶保證之法律關係，提起本訴，並聲明：
    (一)被告應連帶給付原告給付如附表一所示金額、利息及違約
    金；(二)願供擔保請准宣告假執行。
二、被告丙○○以：伊並未向梓官區漁會借款，原告提出借據上
    之簽名、印章，均非伊所有。梓官區漁會撥付借款之帳戶，
    亦非伊所使用，伊未曾申請該帳戶使用，圖章掛失申請書、
    變更喪失圖章更換印鑑申請書上之簽名雖為伊所為，然印章
    並非伊所有，係父親曾周永告知要買賣土地要求伊簽署相關
    文件，伊始於申請書上簽署之等語為辯，並聲明：
    (一)原告之訴駁回；(二)如受不利判決願供擔保請准宣告免為假
    執行。
三、被告甲○○則以：系爭借據上之印章係伊所有，然簽名並非
    伊所為，伊曾因曾周永要借用其名義登記農地而將個人之印
    章及印鑑證明交予曾周永使用，但並未同意曾周永以其名義
    擔任系爭借款之連帶保證人等語為辯。並聲明：(一)原告之訴
    駁回；(二)如受不利判決，願供擔保請准宣告免為假執行。
四、兩造不爭執之事實：
(一)、原告依財政部90年9 月14日台財融（三）字第0903000093號
    函受讓高雄縣梓官區漁會信用部。
(二)、系爭借款經本院85年度執字第11246 號強制執行事件，分配
    受償後，尚有如附表一所示金額未為清償。
(三)、系爭借據上借款人「丙○○」、連帶保證人「甲○○」之簽
    名，均非被告丙○○及甲○○所為。
(四)、系爭借據上被告甲○○之印文為真正。
五、兩造之爭點為：
(一)、系爭借據被告丙○○之印文是否為真正？梓官區漁會戶名丙
    ○○、帳號3351號帳戶是否為被告丙○○申設使用？
(二)、被告丙○○與梓官區漁會是否成立消費借貸合意？原告請求
    被告丙○○清償借款有無理由？
(三)、原告主張被告甲○○應負連帶保證人責任有無理由？
六、本院茲就兩造爭點分別論述如下：
(一)、系爭借據被告丙○○之印文是否為真正？梓官區漁會戶名丙
    ○○、帳號3351號帳戶是否為被告丙○○申設使用？
１、原告主張系爭借據上被告丙○○之印文與被告丙○○向梓官
    區漁會提出圖章掛失申請書、變更喪失圖章更換印鑑申請書
    更換之印鑑相符，申請書上之簽名係被告丙○○所為，則申
    請書上之印文應係真正，系爭借據借款人之印文亦為真正等
    情，被告丙○○對於申請書係伊簽名雖自認無訛，亦不否認
    申請書上之印文與系爭借據上借款人之印文相符等情，然否
    認該印文係其所有，並以：系爭申請書係應父親曾周永之要
    求而簽署，伊未曾向梓官區漁會申設帳戶云云為辯。
２、經查：被告丙○○於梓官區農會申設之戶名：丙○○，帳號
    ：3351號帳戶之圖章掛失申請書、變更喪失圖章更換印鑑申
    請書，被告丙○○自認申請書上之掛失人、申請人姓名係伊
    親自簽名無誤（本院卷第129 頁）。被告雖否認申請書上之
    印文並非其所有，然申請書之簽名為被告丙○○所為，既為
    被告丙○○所自認，依其自承學歷係高中畢業，則其應知悉
    該申請書之內容及意義，衡情，自無可能以非其所有之印章
    申請更換印鑑之理，原告主張申請書上之印文係被告丙○○
    所有，應可採信。
３、被告丙○○雖否認梓官區漁會匯款之帳戶並非其所有，然圖
    章掛失申請書、變更喪失圖章更換印鑑申請書均係被告丙○
    ○簽名，業據其所自認，衡情，該匯款帳戶若係第三人冒名
    申請，自無於更換印鑑之時要求被告丙○○本人簽署申請書
    之理，梓官區漁會戶名丙○○之帳戶係被告丙○○所使用，
    亦可認定。
４、綜上，系爭借據與申請書上被告丙○○之印文相符，既為兩
    造所不爭執，則系爭借據上被告丙○○之印文係屬真正，梓
    官區漁會戶名丙○○、帳號3351號帳戶係被告丙○○申設使
    用，均可認定。
(二)、被告丙○○與梓官區漁會是否成立消費借貸合意？原告請求
    被告丙○○清償借款有無理由？
１、按私文書經本人或其代理人簽名、蓋章者，推定為真正，民
    事訴訟法第358 條定有明文。又印章由自己蓋用，或由有權
    使用之人蓋用為常態，由無權使用之人蓋用為變態，故主張
    變態事實之當事人，應就此負舉證責任（最高法院74年度臺
    上字第2143號、74年度臺上字第461 號判決意旨參照）。
２、原告主張被告丙○○於82年6 月18日邀同被告甲○○為連帶
    保證人，向高雄縣梓官區漁會借款6,000,000 元，並約定如
    附表二所示之借款條件，並由梓官區漁會將借款撥入被告丙
    ○○向梓官區漁會申設之帳戶內，系爭借款截至84年3 月間
    前均正常繳息之事實，業據其業據原告提出系爭借款借據、
    貸款放款分戶卡、活期存款明細分類帳卡、轉帳支出傳票、
    轉帳收入傳票、現金收入傳票為證（本院第10、76、83、84
    、85頁）。惟被告丙○○否認之，並以前揭情詞為辯。
３、經查：系爭借據借款人簽名雖非被告丙○○所為，經本院將
    系爭借據送請法務部調查局鑑定結果雖認系爭借據借款人之
    簽名與被告丙○○之簽名不符，有法務部調查局96年12月18
    日調科貳字第09600550890 號鑑定書在卷可憑（本院卷第92
    頁）。被告丙○○以系爭借據簽名並非其所為，抗辯系爭借
    據上之印文亦非其所用印，雖非無據。然系爭借據上被告丙
    ○○之印文係屬真正，梓官區漁會撥款之帳戶亦係被告丙○
    ○申設使用，均已如前所認定。梓官區漁會依系爭借據將借
    款匯入被告丙○○帳戶後，旋經提領，且自82年6 月18日日
    起至84年1 月7 日止計算之利息，亦有繳交之紀錄，均有轉
    帳傳票及收支明細可證（本院卷第76、83、85頁），被告丙
    ○○抗辯並未收受系爭借款，自無可採。又衡情，倘被告丙
    ○○並無借款之意思，則豈有由被告丙○○自其帳戶內取得
    系爭借款，並清償借款利息之理，被告丙○○並未舉證證明
    系爭借款匯入其帳戶後並非由其提領使用，是以，原告主張
    被告丙○○與梓官區漁會間就系爭借款有消費借貸之合意，
    應可認定。
４、綜上，原告主張被告丙○○與梓官區漁會間有消費借貸之合
    意，應可認定。參以梓官區漁會交付借款，且尚有如附表一
    所示之金額未清償等事實，原告請求被告丙○○給付如附表
    一所示之金額、利息及違約金，應屬可採。
(三)、原告主張被告甲○○應負連帶保證人責任有無理由？
１、原告主張被告甲○○擔任系爭借款之連帶保證人，應與被告
    丙○○就系爭借款負連帶責任，被告甲○○亦不否認系爭借
    據上連帶保證人之印文係伊所有，被告甲○○應負表見代理
    人之責云云，被告甲○○否認之，並以前揭情詞為辯。
２、經查：被告甲○○否認系爭借據上連帶保證人之簽名並非其
    所為乙節，原告對此亦不爭執。系爭借據之連帶保證人之印
    文係被告甲○○所有，雖為被告甲○○所自認（本院卷第19
    頁）。然原告既不爭執系爭借據上被告甲○○之簽名並非其
    所為，則被告甲○○抗辯印章並非其所蓋用，即非全無可採
    ，原告主張被告甲○○與仔官區漁會間有連帶保證之合意，
    自應就此節負舉證責任。又本人以印章交付他人，委託該他
    人辦理特定事項，除該特定事項外，該他人以本人名義所為
    其他法律行為，尚難僅憑其持有本人之印章，即認須由本人
    負表見代理之授權人責任，原告未能舉證證明使用被告甲○
    ○印章之人，有使原告信其係受被告甲○○授權，尚不得僅
    以系爭借據上被告甲○○印文之真正，即認被告甲○○應負
    表見代理之責，原告請求依連帶保證法律關係請求被告甲○
    ○連帶清償附表一所示之金額、利息及違約金，自無理由。
七、綜上所述，原告依據消費借貸之法律關係，請求被告丙○○
    給付如附表一所示之金額、利息及違約金，為有理由，應予
    准許。至原告依據連帶保證法律關係，請求被告甲○○連帶
    給付如附表一所示之金額、利息及違約金，為無理由，應予
    駁回。
八、原告陳明願供擔保，聲請宣告假執行，經核原告勝訴部分，
    合於法律規定，爰酌定相當之擔保金額宣告之，原告其餘假
    執行之聲請，因訴之駁回而失所依據，亦應駁回。另被告丙
    ○○聲明願供擔保請准宣告免為假執行，經核就原告勝訴部
    分與法律規定相符，爰酌定相當之擔保金額准許之。
九、據上論結，原告之訴為一部有理由，一部無理由，依民事訴
    訟法第79條、第390 條第2 項、第392 條第2 項，判決如主
    文。
中    華    民    國    97    年    3     月    6     日
                  民事第一庭    審判長法  官  朱玲瑤
                                      法  官  賴文姍
                                      法  官  陳宛榆
正本係照原本作成。
如不服本判決，應於送達後20日內，向本院提出上訴狀並表明上
訴理由，如於本判決宣示後送達前提起上訴者，應於判決送達後
10日內補提上訴理由書（須附繕本）。
中    華    民    國    97    年    3     月    6     日
                                      書記官  林慧君
┌──────────────────────────────────────────────────────────┐
│附表一：96年度訴字第843號，合計2,981,198元                                                                          │
├──┬──────┬──────┬─────┬──────┬──────────────┬─────────────┤
│編號│應給付金額  │利息起算日  │利率      │違約金起算日│違約金計算方式              │備考                      │
├──┼──────┼──────┼─────┼──────┼──────────────┼─────────────┤
│001 │2,981,198元 │86年4 月17日│年息10%   │86年4 月17日│逾期清償在6 個月以內，按左開│經本院85年度執字第11246 號│
│    │            │            │          │            │利率10% ，逾期清償在6 個月以│強制執行事件，分配受償計算│
│    │            │            │          │            │上，其超過6 個月部分，按左開│至86年4 月16日之利息及違約│
│    │            │            │          │            │利率20%                     │金，共計受償1,757,618 元。│
└──┴──────┴──────┴─────┴──────┴──────────────┴─────────────┘
┌──────────────────────────────────────────────────────────┐
│附表二：96年度訴字第843號之借款明細                                                                                 │
├──┬──────┬─────┬─────┬─────┬───────┬────────┬─────────────┤
│編號│借  款  人  │保證人    │借款金額  │借款期間  │約定利息      │約定違約金      │備註                      │
├──┼──────┼─────┼─────┼─────┼───────┼────────┼─────────────┤
│001 │丙○○      │          │6,000,000 │82年6 月18│年息10%       │逾期清償在6 個月│                          │
│    │            │          │元        │日至85年6 │              │以內，按左列利率│                          │
│    │            │          │          │月18日。  │              │10% ，逾期清償在│                          │
│    │            │          │          │          │              │6 個月以上，其超│                          │
│    │            │          │          │          │              │過6 個月部分，按│                          │
│    │            │          │          │          │              │左列利率20% 計算│                          │
└──┴──────┴─────┴─────┴─────┴───────┴────────┴─────────────┘


司法院資訊處製作；財團法人民間司法改革基金會備份。
